臺灣嘉義地方法院民事判決　　　　　　　100年度訴字第158號
原　　　告　邱嘉忠
訴訟代理人　林春發律師
被　　　告　邱嘉玲
上列當事人間請求返還寄託物事件，經本院於民國100年5月19日
言詞辯論終結，判決如下：
    主  文
被告應給付原告新臺幣貳拾肆萬元，及自民國一○○年四月十二
日起至清償日止，按週年利率百分之五計算之利息。
原告其餘之訴及假執行之聲請均駁回。
訴訟費用由原告負擔百分之六十五，餘由被告負擔。
本判決第一項得假執行。但被告如以新臺幣貳拾肆萬元為原告供
擔保後，得免為假執行。
    事實及理由
一、原告起訴主張：緣坐落嘉義市○○段33地號、面積2,854 平
    方公尺、權利範圍100,000分之1704土地，及其上3249 號建
    物即門牌號碼為嘉義市○○街98號7樓之1房屋（下稱系爭房
    地）為原告所有，原告於民國99年1 月初出售系爭房地，扣
    除貸款後尚餘新臺幣（下同）126萬餘元，原告於99年2月10
    日左右，攜帶現金18萬元至被告工作之芳安護理之家，在門
    口交付被告，囑其幫忙保管，又原告因頰黏膜惡性腫瘤，預
    計於99年3 月23日前往醫院接受切除手術，乃於開刀前在嘉
    義市○○街107號6樓之3 將現金50萬元交付被告，囑託其幫
    忙保管，嗣原告於99年5月5日出院後，因接受密集性放射線
    治療，乃於99年7 月間要求被告返還代為保管之款項，被告
    竟避不見面亦不歸還，反而主張抵銷抗辯，然依照兩造簽立
    之認證書及協議書所示，係兩造協議系爭房地由原告承受權
    利，並未約定原告要把3分之1的權利或賣得之價金分給被告
    ，故被告之主張顯不足採。總計本件原告共將現金68萬元寄
    託於被告，雖未定返還期限，依照民法第597條、598條仍得
    隨時請求返還，爰依法提起本訴，並聲明：1.被告應給付原
    告68萬元，及自起訴狀繕本送達翌日起至清償日止，按週年
    利率百分之5 計算之利息；2.原告願供擔保請准宣告假執行
    ；3.訴訟費用由被告負擔。
二、被告方面：原告僅交付被告56萬元而非68萬元，且於原告住
    院期間幫忙代繳房租等生活雜支費用部分共7 萬元，另已償
    還原告現金25萬元，僅剩24萬元未返還，惟當初兩造父親過
    世後，就系爭房地辦理繼承登記時，兩造及胞妹邱嘉梅共 3
    人有簽協議書協議由原告擔任戶長，原告亦承諾5 年後將房
    地出售後會將賣得之價金分成3份，每人各1份，然現今系爭
    房地已賣掉，扣除貸款後，原告至少要分被告30幾萬元，所
    以被告主張就24萬元範圍內行使抵銷等語，資為抗辯，並聲
    明：原告之訴及其假執行之聲請均駁回；如受不利判決，願
    供擔保請准宣告免為假執行；訴訟費用由原告負擔。
三、本院之判斷：
    原告主張其因出售系爭房地，得款百餘萬元，並先後2 次交
    付款項共68萬元委託被告保管，惟被告迄未償還等情，業據
    其提出，土地及建物所有權狀影本（本院卷第7 頁）、認證
    書（本院卷第21頁）及協議書（本院卷第22頁）等影本各 1
    份為憑。質之被告固不否認有受託為原告保管款項乙節，惟
    辯稱：原告寄託之款項僅56萬元，扣除替原告預墊生活雜支
    費用7 萬元及償還原告25萬元，目前僅剩24萬元未返還，復
    因原告出售系爭房地應分給被告至少30幾萬元，故本件相互
    抵銷後對原告已無債務等語。經查：
（一）按寄託物為代替物時，如約定寄託物之所有權移轉於受寄
      人，並由受寄人以種類、品質、數量相同之物返還者，為
      消費寄託。自受寄人受領該物時起，準用關於消費借貸之
      規定，民法第602條第1項定有明文；又關於消費借貸未定
      返還期限者，借用人得隨時返還，貸與人亦得定1 個月以
      上之相當期限，催告返還，民法第478條後段亦定有明文
      。從而，依民法第602條規定準用同法第478條後段之結果
      ，消費寄託物之返還若未經約定期限，寄託人得定一個月
      以上之相當期限，催告受寄人返還。
（二）原告起訴時雖主張前後2 次交付款項共68萬元委託被告保
      管，惟被告迄未償還等語，嗣經本院向臺灣嘉義地方法院
      檢察署調閱原告對被告提出侵占告訴之刑事案件卷宗結果
      ，發現兩造在檢察官偵查中曾經就本件消費寄託款項進行
      對帳，原告曾於偵查中坦承被告尚未返還之寄託款項僅餘
      24萬元（詳前揭檢察署100年度偵字第1918 號偵查卷宗）
      ，再經本院當庭提示上開偵查卷宗供原告閱覽結果，原告
      亦自認被告尚未還返之寄託款項僅剩24萬元，並非68萬元
      ，同有本院100年5月19日言詞辯論筆錄在卷可佐（本院卷
      第29頁），經核與被告上開所辯相符，足認本件原告寄託
      在被告處款項目前僅剩24萬元甚明。
（三）被告針對前述尚未歸還之24萬元寄託款項，雖辯稱由於原
      告出售系爭房地應分給被告至少30幾萬元，故本件相互抵
      銷後對原告已無債務等語。惟按二人互負債務，而其給付
      種類相同，並均屆清償期者，各得以其債務，與他方之債
      務，互為抵銷，民法第334條第1項前段定有明文，由此可
      知，主張欲行使抵銷之債務人，必須舉證證明對債權人有
      債權存在，且給付種類相同，並均屆清償期者，始得行使
      抵銷，從而本件被告既主張抵銷前開消費寄託債務，自必
      須就其對原告確有債權存在乙節，負舉證責任。關於此一
      主張，被告則聲請本院傳喚證人即兩造胞妹邱嘉梅到庭作
      證，證人邱嘉梅於本院審理中則到庭證稱：原告先前說等
      5年時間到了，系爭房地可以出售時，買賣價金由兄妹3人
      來分等語，惟證人上開證詞與兩造於87年2 月18日簽立之
      協議書記載「原眷戶子女人數計三人，經協議由子邱嘉忠
      （原告）承受應有之權益，其餘人員不得有任何異議」等
      內容不符（本院卷第22頁），已難逕予採信；況且，證人
      邱嘉梅於審理中進一步證稱：原告賣掉房子有57萬元保管
      在我這邊，另外也有拿一筆錢保管在被告那邊，若手術順
      利成功，錢就保管我們這邊，如果有需要醫藥費或什麼支
      出再找我們拿，後來57萬元原告有陸陸續續拿回去等語（
      本院卷第28頁），由上開證詞以觀，原告出售系爭房地後
      ，系將買賣價金交由被告及證人保管，並非允諾分配買賣
      價金甚明，且事後證人亦已全數返還所保管之款項，足認
      本件被告抗辯原告允諾分配買賣價金乙節，僅屬其個人主
      觀期待，難認原告對被告負有此債務存在，從而被告抗辯
      原告出售系爭房地應分給被告至少30幾萬元，進而主張抵
      銷云云，尚乏實據，難予採信。
（四）基上各情，本院認定原告寄託於被告處款項，經兩造核算
      結果尚餘24萬元未返還，則原告本於消費寄託之法律關係
      ，請求被告返還寄託款項，即屬有據，應予准許；而原告
      逾此範圍之請求，為無理由，應予駁回。至於被告主張行
      使抵銷，拒絕返還前揭寄託款項，為無理由，不足憑採。
四、末查，本件原告寄託於被告處款項，並未定有返還期限，為
    兩造所不爭執，而原告在本件100年3月24日提起本件民事訴
    訟前，即曾於99年7 月間請求被告返還寄託款項，並於99年
    12月31日向嘉義市政府警察局第二分局提出刑事侵占告訴，
    亦有該分局刑事案件卷宗可參，足認原告催告被告返還前開
    寄託款項迄今已遠逾1 個月以上，惟被告仍未返還，故原告
    依消費寄託法律關係，訴請被告返還寄託款項24萬元，及自
    民事起訴狀繕本送達被告翌日即100年4月12日起至清償日止
    ，按週年利率百分之5計算之利息，為有理由，應予准許。
五、綜上所述，本件原告本於消費寄託之法律關係，請求被告返
    還寄託款項24萬元，暨自起訴狀繕本送達之翌日即100年4月
    12日起至清償日止，按週年利率百分之5 計算之利息，為有
    理由，應予准許。至於原告逾此部分之請求，為無理由，應
    予駁回。
六、本件判決結果已臻明確，兩造其餘攻擊防禦方法及舉證，經
    本院斟酌後，認與判決結果無影響，爰不一一論述，供此敘
    明。
七、本件原告勝訴部分為24萬元，因未逾50萬元，依民事訴訟法
    第389條第1項第5 款之規定，法院應依職權宣告假執行，爰
    依職權宣告假執行。又依同法第392條第2項規定，本院併依
    被告聲明宣告被告如為原告預供擔保，得免為假執行。至原
    告敗訴部分，其假執行之聲請亦失所附麗，應併予駁回。
八、據上論結，本件原告之訴為一部有理由，一部無理由，依民
    事訴訟法第79條、第389條第1項第5款、第392條第2 項判決
    如主文。
中    華    民    國   100    年    5     月    31    日
                  民一庭法  官  周俞宏
以上正本係照原本作成
如對本判決上訴須於判決送達後20日內向本院提出上訴狀
如委任律師提起上訴者，應一併繳納上訴審裁判費。
中    華    民    國   100    年    5     月    31    日
                            書記官  劉怡欣